【裁判字號】    99,抗,629
【裁判日期】    990528
【裁判案由】    聲明異議
【裁判全文】
臺灣高等法院民事裁定                   99年度抗字第629號
抗  告  人  甲○○
代  理  人  蔡坤鐘律師
上列抗告人因與相對人強網工業股份有限公司間聲明異議事件，
對於中華民國99年3 月26日臺灣桃園地方法院99年度事聲字第50
號裁定，提起抗告，本院裁定如下：
    主      文
抗告駁回。
抗告訴訟費用由抗告人負擔。
    理      由
一、聲明及抗告意旨略以：伊為相對人公司之股東，依法得請求
    相對人分派民國（下同）96年度盈餘，惟相對人自96年起之
    歷次股東會均宣稱公司虧損嚴重，卻將大筆資金挪往海外投
    資設立強網精密五金（昆山）有限公司之用，至96年11月已
    增資美金140 萬元，惟未在股東會中說明其營運及資金運用
    狀況，有掏空脫產之嫌。又相對人保留新台幣（下同）上千
    萬元之盈餘拒不分配，卻又向銀行貸款5 百萬元，均未見董
    事會之開會紀錄或召集股東會說明。再者相對人之代表人係
    日本人，在國內並無住居所及財產，並擔任日本東京T&E 株
    式會社之代表人，關於相對人對外所為之一切交易，均透過
    T&E 株式會社獨家對外代理，兩者關係緊密，有利益輸送而
    掏空相對人公司資產之疑慮，為免相對人逃避其應有盈餘分
    派責任及掏空公司資產所應負損害賠償責任，自有保全之必
    要性，應裁定准許假扣押相對人之財產。伊於原審就上開種
    種情狀，均已逐一釋明，甚至已達「證明」之強度，遠逾法
    定要件「釋明」之程度；伊既已陳明願供擔保以代釋明，縱
    將來因聲請不當而有撤銷假扣押之情事，亦足以供相對人將
    來行使權利之擔保，原裁定駁回伊之聲請，難謂妥適等語。
二、按債權人就金錢請求或得易為金錢請求之請求，欲保全強制
    執行者，得聲請假扣押。假扣押非有日後不能強制執行或甚
    難執行之虞者，不得為之。請求及假扣押之原因應釋明之。
    前項釋明如有不足，而債權人陳明願供擔保或法院認為適當
    者，法院得定相當之擔保，命供擔保後為假扣押，為92年 2
    月7 日總統令修正公布之民事訴訟法第522 條第1項、第523
    條第1 項及第526 條第1 項、第2 項所明定。依上開規定可
    知，債權人聲請假扣押，應就其「請求」及「假扣押之原因
    」加以釋明。該項釋明如有不足，而債權人陳明願供擔保或
    法院認為適當者，法院得定相當之擔保，命供擔保後為假扣
    押。若債權人就其請求及假扣押之原因絲毫未予釋明，法院
    尚且不得命供擔保後為假扣押，遑論為准免供擔保之假扣押
    裁定（最高法院94年度臺抗第665 號裁定參照）。又同法第
    523 條所稱之「日後甚難執行之虞」，除指債務人將移住遠
    方、逃匿或隱匿財產外，尚應包括債務人增加負擔或就財產
    為不利益之處分將達於無資力之狀態（最高法院97年度台抗
    字第657號裁定、98年度台抗字第182裁定參照）。
三、查，抗告人提出本院97年度上字第1117號撤銷股東決議事件
    之判決書暨確定證明書、原法院98年度訴字第2072號確認股
    東會決議無效判決書、相對人98年股東臨時會議事錄固足以
    釋明本件假扣押之「請求」。惟：
  (一)抗告人提出相對人公司崑山廠增資至美金140 萬元之網頁、
    97年8 月5 日決議向金作金庫申請營業週轉金500 萬元之董
    事會議事錄、96年11月28日會議說明相對人公司與T&E 株式
    會社關係密切之決議記錄（見原審卷第8 、9 、11頁）均屬
    相對人經營業務之內容，尚不足以釋明抗告人有何脫產之情
    事。
  (二)抗告人主張相對人公司之「代表人」乙○○○係日本人，其
    提出T&E 株式會社現在事項全部證明書，亦僅能證明相對人
    公司之「代表人」亦係T&E 株式會社之董事而已，亦未能釋
    明「相對人」有何假扣押之原因。
  (三)此外，抗告人僅泛言「…為避免將來抗告人對相對人提起民
    事訴訟，其訴訴程序冗長且往往曠日廢時，而使相對人有脫
    產之機會者，故應禁止相對人其處分財產，以保全將來的強
    制執行，以期抗告人之盈餘分派請求權能受相當清償或滿足
    其請求…」、「…為免相對人逃避其應有之盈餘分派責任，
    以及掏空公司資產所應負之損害賠償責任，造成抗告人已然
    受損之權益更加難以彌補，允宜裁定准許假扣押相對人之財
    產…」云云，有聲請狀及異議狀可憑（見原審司裁全字卷第
    4 頁反面-5頁、原審卷第3 頁反面）；原法院以此為由駁回
    抗告人之聲請，抗告人不服提起抗告，亦未提出任何證據就
    本件「假扣押原因」再為釋明，依上開說明，抗告人假扣押
    之聲請，自不應准許。原法院駁回抗告人之聲請及聲明異議
    ，即無不合，抗告意旨指摘原裁定不當，求予廢棄，並無理
    由，應予駁回。
四、據上論結，本件抗告為無理由，爰裁定如主文。
中    華    民    國    99    年    5     月    28    日
                    民事第十五庭
                        審判長法  官   林恩山
                              法  官   黃國忠
                              法  官   陳雅玲
正本係照原本作成。
不得再抗告。
中    華    民    國    99    年    5     月    31    日
                              書記官   葉國乾

司法院資訊處製作；財團法人民間司法改革基金會備份。
